【裁判字號】    92,上訴,1522
【裁判日期】    920923
【裁判案由】    殺人未遂
【裁判全文】
臺灣高等法院高雄分院刑事判決                  九十二年度上訴字第一五二二號
上  訴  人  臺灣屏東地方法院檢察署檢察官
上  訴  人
即  被  告  乙○○
義務辯護人  李錦臺律師
右列上訴人因被告殺人未遂案件，不服臺灣屏東地方法院九十二年度訴字第一００號
中華民國九十二年六月三十日第一審判決（起訴案號：臺灣屏東地方法院檢察署九十
一年度偵字第五二八五號），提起上訴，本院判決如左：
    主  文
原判決撤銷。
乙○○傷害人之身體，處有期徒刑貳年。
    事  實
一、乙○○與甲○○為堂兄弟關係，因甲○○經常辱罵乙○○父親，致乙○○心懷不
    滿，民國九十一年九月二十七日十七時許，乙○○在屏東縣里港鄉○○村○○路
    四十七號住處院子內，見甲○○正在該處飲水，竟基於傷害之故意，在自家廚房
    內取出非其所有之西瓜刀一把，趁甲○○飲水不注意之際，自後朝甲○○背部及
    左手臂猛力揮砍三刀，造成甲○○左側上臂及背部受有二五Ｘ八公分、三○Ｘ一
    ○公分及三○Ｘ一五公分深及肌肉之巨大砍傷，甲○○遭砍傷後，立即逃跑閃躲
    ；嗣經警據報到場處理，將甲○○送醫治療，並扣得西瓜刀一把；甲○○經治療
    後現傷口業已復原。
二、案經甲○○訴請屏東縣警察局里港分局報請臺灣屏東地方法院檢察署檢察官偵查
    起訴。
    理  由
一、訊之被告乙○○坦承於右揭時地持西瓜刀砍傷告訴人甲○○之事實不諱，核與告
    訴人甲○○指訴被砍傷之情節相符，並經目擊證人林聰興、馬美麗證實在卷，復
    有驗傷診斷書、現場照片、西瓜刀照片及甲○○傷口照片在卷及西瓜刀一把扣案
    可資佐證，事證明確，犯行堪以認定。
二、核被告所為，係犯刑法第二百七十七條第一項之傷害罪，公訴意旨雖認被告犯刑
    法第二百七十一條第一項、第二項之殺人未遂罪，惟查：
１、本件負責急救之寶建醫院骨科醫師洪煌煌於檢察官偵查中已證稱：「甲○○被砍
    傷處並非致命部位，傷到背部及手臂位置，如果流血過量，才會有生命危險，且
    背部的血管較小，即使流血，也需較長時間才會失血過多，告訴人到院時有一點
    休克，因他體格尚屬健壯，心跳卻達每分鐘八十八下，據我評估達到早期休克現
    象，所著衣物均沾滿血跡，他被傷到肌肉之血管，此傷勢還不至於馬上有生命危
    險」等語明確。
２、告訴人雖指訴案發當時曾遭被告持西瓜刀追殺一百公尺，並舉證人林聰興、馬美
    麗二人證明其說法；然查，告訴人甲○○於警訊中固指訴稱：「他（指被告）持
    刀追殺我，並喊說要殺死我，他追殺我約有一百公尺」，而證人林聰興在檢察官
    偵查中到庭證稱：「我原本在家裡面坐，乙○○持刀砍殺我兒子，我兒子就跑了
    ，乙○○還追他，我後來也跟著追，但追不到他們，被告追殺我兒子約一、二百
    公尺，其中一直在罵」，證人馬美麗在偵查中到庭證稱：乙○○持一把西瓜刀砍
    甲○○三刀，甲○○就往前跑，乙○○又追殺甲○○，一邊追一邊又罵，一邊持
    刀要作砍殺之動作，約追了有二百公尺」各云云。告訴人稱一邊追一邊喊說要殺
    死我，而證人林聰興及馬美麗則證稱一邊追一邊罵，告訴人又稱追了約一百公尺
    證人林聰興稱追約一、二百公尺，證人馬美麗則稱追了二百公尺，可知告訴人與
    上開證人林聰興、馬美麗就被告追告訴人時有無喊殺死你一節，除告訴人指訴外
    ，上開證人均未證述被告有出此語，被告又否認有追告訴人及喊殺死你，自不能
    僅憑告訴人片面之指訴，遽指被告有喊殺死你一語，再被告追告訴人多遠，告訴
    人及上開證人所述亦不相符，又告訴人遭被告砍傷後，曾跑過鄰居莊清義家門口
    ，莊清義出外查看時，被告係站在自家庭院，當時並未看到有人追趕告訴人等情
    ，已據證人莊清義於原法院審理中結證在卷，核與承辦警員陳清河於檢察官偵查
    中所供：「我到場看見甲○○受傷，被他太太扶著在大馬路旁，被告家在巷內，
    當時我沒見到被告，我先叫救護車將甲○○送醫，再到現場看被告，我接獲報案
    後約三分鐘左右到現場，去時並未看見被告有追殺甲○○情形」等語相符。告訴
    人此部指訴是否真實，尚非無疑，且證人林聰興為告訴人父親、證人馬美麗則為
    告訴人之同居人，彼等證言難免有偏頗誇大之嫌，比照證人莊清義、陳清河之證
    詞內容，實難遽予採信。是告訴人指被告尚持刀追伊云云，既乏其他證據足以證
    明，則其指訴亦非可採。
３、本件被告持有之西瓜刀殺傷力極大，案發當時並未砍殺告訴人頭頸或胸腹部等要
    害，而係自後揮砍告訴人手臂及背部等非致命部位，復於告訴人逃離後未持刀自
    後追殺，且被告又堅決否認有殺人之故意，辯稱因告訴人常辱罵其父，使伊心生
    不滿，而持西瓜刀砍傷告訴人，目的在教訓告訴人而已等情以觀實難認定被告於
    行為當時已有殺死告訴人之決心，應認其僅有傷害之犯意。起訴法條尚有未洽，
    惟公訴人認被告殺人未遂事實與本院認定之基本事實相同，應將起訴法條變更。
三、原審據以論罪科刑，原非無見，惟查：(一)本件被告係犯普通傷害罪，原判決認係
    犯重傷害未遂罪，已有未合。(二)原判決引用刑法第二十六條未遂犯之規定減輕其
    刑，惟理由內未予敘明，亦有未洽。檢察官循告訴人之請上訴意旨指被告係犯殺
    人未遂罪嫌，雖無理由，被告上訴意旨指其既無殺人犯意，亦無重傷害之犯意，
    指摘原判決不當為有理由，自應由本院將原判決撤銷改判，爰審酌被告本件犯罪
    之動機、目的、手段、所生危害及犯後已與告訴人成立民事上和解，有屏東縣里
    港鄉調解委員會調解筆錄在卷可憑，並深表後悔等一切情狀，量處如主文所示之
    刑，扣案西瓜刀一把，雖為被告犯罪所用之物，但係被告父母所有，已據被告供
    明在卷，爰不予宣告沒收。
據上論斷，應依刑事訴訟法第三百六十九條第一項前段、第三百六十四條、第二百九
十九條第一項前段、第三百條，刑法第二百七十七條第一項、罰金罰鍰提高標準條例
第一條前段，判決如主文。
本案經檢察官張其主到庭執行職務。
中      華      民      國    九十二    年      九      月    二十三    日
                              臺灣高等法院高雄分院刑事第九庭
                                  審判長法官  張明松
                                        法官  任森銓
                                        法官  張明松
右正本證明與原本無異。
被告不得上訴。
檢察官如不服本判決應於收受本判決後十日內向本院提出上訴書狀，其未述上訴理
由者，並得於提起上訴後十日內向本院補提理由書狀（均須按他造當事人之人數附繕
本)「切勿逕送上級法院」。
                                      書記官  許信宗
中      華      民      國    九十二    年      九      月    二十三    日
附錄論罪法條：
刑法第二百七十七條第一項
傷害人之身體或健康者，處三年以下有期徒刑，拘役或一千元以下罰金。


司法院資訊處製作；財團法人民間司法改革基金會備份。
